【裁判字號】    95,訴,966
【裁判日期】    950627
【裁判案由】    強盜等
【裁判全文】
臺灣高雄地方法院刑事判決               95年度訴字第966號
公  訴  人  臺灣高雄地方法院檢察署檢察官
被      告  庚○○
選任辯護人  張永昌  律師
上列被告因強盜等案件，經檢察官提起公訴（95年度偵字第3776
號），本院判決如下：
    主  文
庚○○共同犯剝奪他人行動自由罪，累犯，處有期徒刑拾月。
被訴強盜部分，無罪。
    事  實
一、庚○○前於民國91、92年間，因違反毒品危害防制條例等案
    件，經本院先後判決各1 年有期徒刑確定，並於91年12月5
    日入監，於93年12月1 日縮短刑期假釋出監，嗣於94年7 月
    5 日縮短刑期之期滿所餘刑期內未經撤銷假釋，其未執行之
    刑，以已執行論。
二、緣丙○○積欠辛○○新台幣（下同）2 萬元許之債務一直未
    清償，而辛○○乃夥同庚○○、己○○（警方調查中）及不
    詳姓名年籍之成年男子（警方調查中）等四人，於95年1 月
    27日早上10時許，由辛○○駕駛其父親所有之車牌號碼5325
    ─XA之自用小客車搭載庚○○、己○○及上開不詳姓名年籍
    之成年男子，共同前往丙○○位於台南縣永康市○○街238
    號住處附近工寮催討債務，於同日中午11時許，由辛○○駕
    車扺達該工寮處停車，而渠等四人先後下車，並共同基於剝
    奪他人行動自由及恐嚇危害安全之犯意聯絡及行為分擔來催
    討上開欠債，並由辛○○敲該工寮鐵捲門而丙○○由內開啟
    工寮鐵捲門，此時，辛○○步行進入工寮內，並向丙○○催
    討欠債2 萬元許，然丙○○央求辛○○寬限延展清償日，惟
    不為辛○○所接受，而辛○○並要求丙○○一同上車回高雄
    籌錢還債，但被丙○○拒絕而堅持不跟辛○○等四人回高雄
    後，辛○○即徒手毆打丙○○（未成傷），而庚○○即自上
    開車內取出辛○○父親所有置放在車內拔釘器1 支，持於手
    中而圍住丙○○，另一名不詳姓名年籍之成年男子受辛○○
    指示自上開車內取出一把黑色類似手槍之不明物（未扣案）
    與己○○進入工寮內，喝令丙○○應隨從辛○○指示上車，
    而辛○○向丙○○恫嚇稱：你若不上車，就要打死你等語，
    致丙○○心生畏怖而上車，再由辛○○駕駛該車，而庚○○
    坐在後座左側位置，丙○○坐在後座中間位置，另一名不詳
    姓名年籍之成年男子坐在坐在後座右側位置，而己○○坐在
    前方駕駛座旁之乘客座，以剝奪丙○○行動自由，並自台南
    縣永康市出發，途經國道高速公路北向南之往高雄市○○○
    路659 號5 樓辛○○租賃住居方向行進，該車沿路南下行駛
    途中，辛○○要求丙○○身上有多少錢即還多少錢，並要求
    丙○○打電話給友人籌錢還債或以匯款方式清償，此時，丙○○取出身上皮夾（內含現金新台幣4 、5 千元、提款卡、
    身分證各1 張）交予辛○○，而後座之庚○○及該名不詳姓
    名年籍之成年男子之其中一人即對丙○○恫嚇稱：你若不趕
    快籌錢，再晚一點的話，看你要如何回去等語，辛○○亦一
    再如此恫嚇，均致丙○○心生畏怖而沿路打電話連絡其女友
    籌錢，惟其女友未曾回覆消息，之後，於同日中午12時10分
    許，辛○○駕車駛抵高雄市○○○路659 號G 棟大樓地下室
    停車場後，己○○先下車欲前往買中午便當，而由辛○○、
    庚○○及該名不詳姓名年籍之成年男子限制丙○○行動自由
    ，一同搭乘該G 棟大樓電梯直達5 樓，再由該名不詳姓名年
    籍之成年男子開啟高雄市○○○路659 號5 樓辛○○租賃住
    居所大門，該四人乃進入上開659 號5 樓屋內，辛○○向丙○○恫嚇稱：伊於今日（27日）下午5 時前，應對外連絡籌
    到錢而匯入指定帳戶（辛○○指定之帳戶000-0000000-0000
    000 號），否則將打死伊等語，庚○○向丙○○恫嚇稱：如
    果不趕快籌錢，看你晚上要如何回去等語，致丙○○心生畏
    怖，而以行動電話傳簡訊方式向其住在臺南市之兄長林中和
    求救報警。嗣警員丁○○、戊○○等人於同日1 時40分許，
    據報前往上開明誠三路659 號一樓大廳，此時，辛○○等人
    自上開5 樓屋內電視監視螢幕看到該棟大樓之1 樓有大批警
    力後，辛○○、該名不詳姓名年籍之成年男子、庚○○即一
    同跑向門外之樓上奔去，而丙○○則尾隨向門外之樓下奔跑
    至一樓向警方求救，並向警方表示上開5 樓內尚有辛○○等
    人。嗣因庚○○不諳該棟大樓方向及失去辛○○、該名不詳
    姓名年籍之成年男子蹤影後，庚○○立即向樓下方向走至一
    樓警衛室時，適為警發現而逮捕，再由庚○○帶同警方前往
    上開5 樓攻堅查緝辛○○等二人，惟該二人趁隙逃逸，警方
    在上開5 樓內扣得海洛因（毛重170.8 公克許）、安非他命
    （0.3 公克許）、搖頭丸17顆、安非他命吸食器、攪拌器、
    湯匙、電子秤、帳冊各1 個、火藥1 包（9.8 公克許）、底
    火（65顆）、鋼筆手槍半成品3 支、槍枝消音器（上開毒品
    、槍、火藥部分，由警方另案移送）、夾鍊袋、封口機、偽
    造張聖豪證件（張貼辛○○相片）、房屋租賃契約各1 個，
    與在上開地下室停車場內之車牌號碼5325─XA號之自用小客
    車內扣得拔釘器1 支。
三、案經高雄市政府警察局鼓山分局報請臺灣高雄地方法院檢察
    署檢察官偵查起訴。
    理  由
一、程序部分
  (一)按刑事訴訟之目的，固在發現真實，藉以維護社會治安，然
    其手段仍應合法純潔、公平公正，以保障人權，是違法搜索
    所取得之原始證據及其衍生證據，應否排除其證據能力，仍
    應依同法第158 條之4 之規定，即審酌被告人權之保障及公
    共利益之維護，並斟酌：違背法定程序之情節。違背法
    定程序時之主觀意圖。侵害犯罪嫌疑人或被告權益之種類
    及輕重。犯罪所生之危險或實害。禁止使用證據對於預
    防將來違法取得證據之效果。偵審人員如依法定程序有無
    發現該證據之必然性及證據取得之違法對被告訴訟上防禦
    不利益之程度等各種情形，以為認定證據能力有無之標準，
    俾能兼顧理論與實際。經查，本件警方於95年1 月27日15時
    30分至16時30分之搜索、扣押筆錄之執行處所：高雄市○○○路659 號Ｇ棟5 樓內扣得槍毒等物品、自用小客車5325─
    XA號之扣得本案犯罪工具拔釘器1 支等物，並有警卷第28頁
    起至第87頁槍毒帳冊、現場蒐證照片等在卷可稽，亦據被告
    庚○○於本院95年3 月24日下午2 時30分訊問時供述：因為
    警察聽丙○○說辛○○他們還在樓上，警察也有問我，我說
    我不知道，警察就上去攻堅等語（見本院卷第25頁第5 行至
    第6 行），核與證人乙○○於本院95年6 月13日審判時證述
    ：我弟弟丙○○發簡訊給我說他被綁架，要我幫他報警，也
    有報地址給我，我也有將電話拿給警察與我弟弟通話，警察
    詢問我弟弟事情真假，並詢問現場歹徒有多少人等語（見本
    院卷第200 頁）情節大致符合，且警方在上開5 樓內扣得海
    洛因（毛重170.8 公克許）、安非他命（0.3 公克許）、搖
    頭丸17顆、安非他命吸食器、攪拌器、湯匙、電子秤、帳冊
    各1 個、火藥1 包（9.8 公克許）、底火（65顆）、鋼筆手
    槍半成品3 支、槍枝消音器（上開毒品、槍、火藥部分，由
    警方另案移送）、夾鍊袋、封口機、偽造張聖豪證件（張貼
    辛○○相片）、房屋租賃契約各1 個，與在上開地下室停車
    場內之車牌號碼5325─XA號之自用小客車內扣得拔釘器1 支
    扣案可徵，足見本件在未具備不要式搜索之緊急擄人勒贖報
    案情況下，無搜索票而為搜索，且依刑事訴訟法第131 條第
    1 、2 項之規定搜索執行後未陳報該管法院，及搜索之後始
    製作搜索筆錄之情形，其係違法搜索無訛，惟經審酌本件報
    案係擄人勒贖而警方為營救肉票之被害人緊急情況下，而來
    不及聲請搜索票，且於現場逮捕被告庚○○，再經被告庚○○及被害人丙○○說辛○○他們還在樓上，警察就上去攻堅
    等語（見本院卷第25頁第5 行至第6 行），顯係為公共利益
    之維護及已審酌被告人權之保障並斟酌上開注意，而其搜索
    所取得之原始證據及其衍生證據，應依同法第158 條之4 規
    定，認上開搜索所取得證據（見警卷第28頁至第87頁內之上
    開證據）均有證據能力，合先敘明。
  (二)按被告以外之人於審判外之言詞或書面陳述，除法律有規定
    者外，不得作為證據，刑事訴訟法第159 條固定有明文，惟
    被告以外之人於審判外之陳述，雖不符同法第159 條之1 至
    之4 規定，而經當事人於審判程序同意作為證據，法院審酌
    該言詞陳述或書面陳述作成時之情況，認為適當者，亦得為
    證據。又當事人、代理人或辯護人於法院調查證據時，知有
    第159 條第1 項不得為證據之情形，而未於言詞辯論終結前
    聲明異議者，視為有前項之同意，此亦據同法159 條之5 規
    定甚明。查本件被害人丙○○於警詢中之陳述，係為被告以
    外之人於審判外之言詞，屬於傳聞證據，且被告及其辯護人
    於本院95年4 月7 日準備程序時聲明被害人丙○○於警詢中
    之陳述係屬於傳聞證據，不得為證據，而無證據能力。是本
    件被害人丙○○於警詢中之陳述，依刑事訴訟法第159 條、
    第159 條之1 至之4 規定意旨，係屬於傳聞證據，不得為證
    據，而無證據能力，併此敘明。
二、實體部分
壹、有罪部分
  (一)妨害自由部分：
    上揭妨害自由之事實，業據被告庚○○坦承其有與辛○○及
    其他人一起去丙○○的家，但並無進去，後來隨著辛○○、
    丙○○及其他人回到辛○○之住處，辯稱其並無恐嚇、妨害
    自由之犯意云云。經查：證人即被害人丙○○於95年6 月13
    日本院審理時結證稱：「95年1 月27日辛○○他們四個人來
    敲我工寮的鐵捲門，... 辛○○就要向我討之前我欠他的二
    萬元，我說身上沒有錢，要他寬限一段期間，他說已經讓我
    延很多次了，這次要帶我回高雄，我就一直拜託他，並堅持
    不跟他們走，他們三個人就打我，我知道其中有一個持拔釘
    器的，我認為持拔釘器那個人沒有打我，隨後辛○○就叫另
    一個少年仔去車上拿了一把黑色手槍下來，... ，我就隨他
    們上車下來高雄」、「在庭的被告（指庚○○）是其中之一
    ，被告就是在工寮持拔釘器那個人，被告他當時沒有打我，
    後來被告有將拔釘器拿到辛○○的車上放。」等語情節與證
    人辛○○於95年5 月23日於本院審理時證述：「其與庚○○
    等人於95年1 月27日去丙○○家要債」、「我向他（丙○○
    ）要債，他說他沒有錢，... ，他說要向家人拿，回到他家
    ，也拿不到錢，他就說要叫他太太拿給我，並要我先回去，
    我怕被騙，我就不讓他離開，我與他就一起回去明誠路」、
    「丙○○說他女友籌到5 千元了，被告只是好心的向丙○○
    要趕快而已」等語情節大致符合，互核與被告庚○○於本院
    95年3 月24日訊問時供述：「（誰提議去押丙○○）辛○○
    」、「（如何分工？）辛○○打電話給我要我跟他去收帳，
    我就跟他由高雄去台南，辛○○開車，我坐在後座．．．。
    我們從高雄後勁出發要去台南永康林俊明的家」、「（帶何
    工具？）壹支拔釘器。」、「（你們到丙○○住處附近作甚
    麼事？）辛○○先打電話給丙○○，丙○○沒有接電話，我
    們三人就下車到丙○○家的前門，辛○○叫丙○○開門，丙○○就出來開門，他們在討論錢的事情，後來丙○○就跟辛○○上車坐在後座，我也坐在後座，另外同車的另名男子也
    做後座，丙○○坐後座中間，我作後座左側。辛○○開車回
    到高雄市○○○路，我們車子開進地下室，就做電梯上五樓
    ，同車的另名男子開門，我們四人就進去屋內，進去屋內後
    ，辛○○要丙○○打電話籌錢，要五點前籌到多少錢就匯給
    他。後來我拿水給丙○○喝，基於好意問丙○○有無籌到錢
    ，後來丙○○就打電話報警，我們從電視螢幕看到警察到一
    樓來，辛○○就說趕快跑，我與辛○○、另名男子就跑到大
    樓的樓上，丙○○就跑下樓去，辛○○與另名男子後來不知
    道跑到哪裡去，我要從大門跑出去，丙○○就叫警察抓我。
    」等語情節大致吻合；再參證人即警員丁○○、戊○○於95
    年5 月23日本院審理時證稱：「我到達時，派出所警員已經
    在場了，我們接獲通知是說有一位台南的民眾被押到高雄來
    ，是丙○○以簡訊通知他哥哥，他哥哥向台南警方報案，台
    南警方才又轉到高雄來，當時我有詢問被告為何他會在樓下
    ，被告說他們四人將丙○○壓回高雄後，拘禁在辛○○的住
    處」等語證訴綦詳，與被告於95年4 月7 日審訊時證稱：「
    我承認有與辛○○及其他人一起去丙○○的家台南縣永康市
    ○○街23 8號，但我在他家外面樓下，我沒有進去他家，我
    認為那是他們與丙○○的金錢糾紛，他們進去就可以了，他
    們進去被害人家約10幾分鐘後就帶被害人出來並上車，然後
    開往高雄市○○○路659 號地下室停車場停車，... 然後我
    們就進去辛○○家坐，我基於好意問被害人是否籌到錢了，
    因為快過年了，錢還了就好讓被害人回去。」等語情節大致
    相符，並酌被告於本院95年1 月28日訊問時供述：「（要將
    丙○○押上車時，他是否有反抗？）起先他不願意跟我們上
    車，所以辛○○才持手槍押他上車」等語亦同此見（見本院
    95 年 度聲羈字第131 號卷第9 頁），並有上開拔釘器1 支
    扣案可佐（見本院卷第189 、190 頁、第24頁、第82頁）。
    是本件被告所辯其無妨害被害人丙○○行動自由與事實不符
    ，實無可信，而本案事證明確，其上揭妨害被害人丙○○行
    動自由犯行洵堪認定。
  (二)恐嚇危害安全部分
    訊據被告庚○○矢口否認有何恐嚇犯行，經查：證人即被害
    人丙○○於本院95年6 月13日訊問時證稱：「在車上就有人
    向我說，如果不趕快籌錢的話，等一下如何回去」等語綦詳
    ，核與被告於95年1 月28日偵訊時供述：辛○○在車上有將
    丙○○皮包裡的錢拿走。又我們到明誠路辛○○家裡，辛○○叫丙○○要在當日下午５點前匯錢，如果不匯錢就要讓他
    好看等語情節大致符合，互核與被告於95年2 月21日偵訊時
    供述：我只有叫丙○○籌錢等語（見偵查卷第23頁、第24頁
    、第45頁）亦大致吻合，嗣被告於本院95年3 月24日訊問時
    亦供述：我們就進去辛○○家坐，我基於好意問被害人是否
    籌到錢了，因為快過年了，錢還了就好讓被害人回去」等語
    情節亦相同，復參證人乙○○於本院95年6 月13日審判時證
    述：我弟弟丙○○發簡訊給我說他被綁架，要我幫他報警等
    情，再酌被害人丙○○身上既無資力還款，卻又自願上車隨
    同該數名壯漢前往他處商討債務問題，而聽任擺佈，且南下
    高雄再聯絡被害人家人籌錢還債，進而發簡訊求救等情，是
    本件被害人丙○○係在被告及辛○○等人恐嚇危害生命、身
    體安全之下，致心生怖畏而隨被告上車南下高雄辛○○住處
    ，並打電話向家人籌錢還債等情，洵堪認定。是本件被告上
    開所辯，乃係飾卸之詞，實不足信。
  (三)綜上，本件共犯辛○○事先已告知被告要去討債，已如前述
    ，益見被告對於上開犯行（包括妨害他人行動自由及恐嚇）
    事先均與共犯辛○○具有犯意聯絡及行為分擔甚明。而共同
    實施犯罪行為之人，在合同意思範圍之內，各自分擔犯罪行
    為之一部，相互利用他人之行為，以達其犯罪之目的者，即
    應對全部所發生之結果，共同負責（最高法院28年上字第31
    10號判例意旨參照），是本件被告因參與上開分擔犯罪行為
    之一部，依上開共同正犯理論，亦應對全部行為共同負責。
  (四)論罪科刑
    核被告庚○○所為，係犯刑法第302 條第1 項妨害自由罪及
    同法第305 條之恐嚇危害安全罪。又被告與辛○○、己○○
    及不詳姓名之成年男子彼此間，均有犯意聯絡及行為分擔，
    皆為共同正犯。至被告與辛○○等人以上述非法方法強押告
    訴人，並出言恐嚇，無非意在逼債，是被告所犯上開二罪間
    ，有方法結果之牽連關係，為牽連犯，應從一重之刑法第30
    2 條第1 項之妨害自由罪處斷。再被告前於91、92年間，因
    違反毒品危害防制條例等案件，經本院先後判決各1 年有期
    徒刑確定，並於91年12月5 日入監，於93年12月1 日縮短刑
    期假釋出監，嗣於94年7 月5 日縮短刑期之期滿所餘刑期內
    未經撤銷假釋，其未執行之刑，以已執行論，有卷附臺灣高
    等法院被告前案紀錄表與臺灣高雄地方法院檢察署刑案資料
    查註紀錄表各1 份在卷可佐，其於上開受有期徒刑執行完畢
    ，於5 年以內再犯本件有期徒刑以上之罪，為累犯，應依刑
    法第47條之規定，加重其刑。爰審酌被告係因辛○○與丙○○間之金錢糾紛，而受辛○○之託，以脅迫方法，剝奪被害
    人丙○○行動自由，暨其犯後於本院審理時否認犯行，兼酌
    被告之智識、犯罪之動機、目的、手段、犯罪所致之具體危
    害，渠等犯後未能尋求被害人之諒解，猶飾詞辯解，企圖合
    理化自身犯行，未見悔悟之心，犯罪後態度欠佳等一切情狀
    ，爰量處如主文所示之刑。至於扣案之拔釘器雖屬被告持以
    恐嚇及限制被害人行動自由犯行所用之物，惟該拔釘器非被
    告所有，亦非全體共犯所有，而係第三人辛○○父親所有，
    爰不諭知沒收之宣告，併此敘明。
貳、無罪部分（關於本案強盜部分）
一、公訴意旨另以：被告庚○○與辛○○、己○○及不詳姓名之
    成年男子，共同基於強盜之概括犯意聯絡及行為分擔，由庚○○持客觀上足以對人造成生命身體傷害而具殺傷力之拔釘
    器於上開處所後門把風，辛○○則持疑似手槍之不明物體與
    己○○、不詳姓名之人2 人則進入屋內，喝令丙○○將皮夾
    拿出來等強暴、脅迫方法，至丙○○不能抗拒，將皮夾交付
    給辛○○，辛○○乃強取皮夾內之身分證、提款卡及現金，
    因認被告涉有刑法第330 條第1 項結夥3 人以上，攜帶兇器
    之加重強盜罪嫌等語。
二、按犯罪事實應依證據認定之，無證據不得認定犯罪事實，刑
    事訴訟法第154 條第2 項定有明文。又犯罪事實之認定，應
    憑真實之證據，倘證據是否真實尚欠明顯，自難以擬制推測
   之方法，為其判斷之基礎（最高法院53年台上字第656 號判
   例要旨可資參照）。再按不能證明被告犯罪或其行為不罰者
   應諭知無罪之判決，刑事訴訟法第301 條第1 項亦定有明文
   。次按刑法上之強盜罪，以有為自己或第三人不法所有之意
   圖為構成要件之一，若奪取財物係基於他種目的，而非出於
   不法所有之意思者，縱其行為違法，要不成立強盜罪（最高
   法院21年度上字第18號判例意旨參照）。
三、本件公訴意旨認被告庚○○涉有刑法第330 條第1 項結夥3
    人以上，攜帶兇器之加重強盜犯行，無非係以被害人及被告
    偵查中自白為論據。惟訊據被告庚○○堅決否認有何上開加
    重強盜犯行，並辯稱：伊僅與辛○○去收帳，而無強盜犯行
    等語。
四、經查：關於本案強盜部分，業據被害人丙○○於本院審判時
    均坦承係因其與辛○○間有借貸金錢之債務糾紛，造成被告
    庚○○與辛○○等人要求伊償還債務，因伊尚無錢償還上開
    ２萬元債務，乃造成被告庚○○等人將其帶往高雄等語明確
    綦詳，與被告庚○○於95年3 月24日本院審理時供述：辛○○打電話給我要我跟他去收帳，我就跟他由高雄去台南，辛○○開車，我坐在後座，還有一個不知名的成年男子也在車
    上，我們從高雄後勁出發要去台南永康丙○○的家等語情節
    相符，互核與證人辛○○於95年5 月23日本院審理時證述：
    我於95年1 月27日與被告去丙○○家要債云云等語情節亦吻
    合（見本院卷第23頁、第143 頁），再參被告庚○○雖持拔
    釘器、強押、看管不讓離去之非法方法剝奪丙○○行動自由
    及毆打方式（未成傷亦未提告訴）逼迫其籌款還錢，然目的
    係為解決上開債權債務糾紛，方法雖違法可議，然尚難據此
    即謂被告與辛○○等人主觀上有何為自己或他人之不法所有
    意圖，是本件被告等人主觀上既乏為自己或他人不法所有之
    意圖，即難以加重強盜罪名相繩。此外，本院復查無其他積
    極證據足認被告涉犯上開加重強盜事實之證據，是本件係討
    債而非強盜財物，而其加重強盜證據是否真實尚欠明顯，自
    難以擬制推測之方法，為其判斷之基礎。因此，本件不能證
    明被告庚○○加重強盜犯罪，揆諸上揭規定，自應諭知無罪
    之判決。
據上論斷，應依刑事訴訟法第299 條第1 項前段、第301 條第1
項前段，刑法第28條、第302 條第1 項、第305 條第1 項、第55
條、第47條，罰金罰鍰提高標準條例第1 條前段，判決如主文。
本案經檢察官甲○○到庭執行職務。
中    華    民    國    95    年    6     月    27    日
                  刑事第三庭  審判長法  官  張意聰
                                    法  官  施添寶
                                    法  官  郭瓊徽
中    華    民    國    95    年    6     月    28    日
以上正本證明與原本無異。
如不服本判決，應於收受送達後10日內向本院提出上訴書狀。
                                    書記官  陳威志
附錄本判決論罪科刑法條
刑法第302 條第1 項
私行拘禁或以其他非法方法，剝奪人之行動自由者，處5年以下
有期徒刑、拘役或300以下罰金。
中華民國刑法第305條（恐嚇危害安全罪）
以加害生命、身體、自由、名譽、財產之事，恐嚇他人致生危害
於安全者，處2年以下有期徒刑、拘役或300元以下罰金。


司法院資訊處製作；財團法人民間司法改革基金會備份。
